【裁判字號】    88,易,2870
【裁判日期】    891228
【裁判案由】    詐欺
【裁判全文】
臺灣高雄地方法院刑事判決                        八十八年度易字第二八七號
    公  訴  人  臺灣高雄地方法院檢察署檢察官
    被      告  甲○○
右列被告因詐欺案件，經檢察官提起公訴（八十七年度偵緝字第一０八九號），本院
判決如左：
    主  文
甲○○無罪。
    理  由
一、公訴意旨略以：被告甲○○原於民國八十四年間，在高雄市正友證券股份有限公
    司擔任營業員，因遭債務人施泉煙倒帳新台幣（下同）三千餘萬元，導致於八十
    四年二月間即已陷入周轉不靈之狀況，然其明知自己無償還本金之能力，猶基於
    意圖為自己不法所有之概括犯意，先於八十四年三月十六日，佯以每月按本金之
    百分之二點一計付利息為餌，向告訴人乙○○借款三十萬元，致告訴人陷於錯誤
    而交付三十萬元，復於同年四月二十六日，再相同佯以每月按本金之百分之二點
    一計付利息之方式，向告訴人借款六十萬元，並致告訴人再度陷於錯誤而交付六
    十萬元，詎被告旋自八十四年五月起即避不支付本息，故認被告涉犯刑法第三百
    三十九條第一項之詐欺取財罪嫌等語。
二、查公訴意旨無非以告訴人之指訴、被告簽立之記載於八十四年三月十六日向告訴
    人借款三十萬元、月息百分之二點一以及於同年四月二十六日向告訴人借款六十
    萬元、月息百分之二點一等事項之借款條各一張、被告於八十四年五月三十日開
    立予告訴人之面額六十萬元之本票一紙（起訴書誤載為二紙），並參以被告承認
    其於八十四年間遭施泉煙倒債三千餘萬元，且施泉煙於八十四年二月間，為應付
    被告之索債，尚向案外人陳泰志詐借三百萬元用以償還被告（施泉煙涉犯詐欺部
    分，業經臺灣高等法院高雄分院判決有罪確定），足見被告確於八十四年二月間
    遭施泉煙倒債三千餘萬元而雖取得三百萬元支應，仍應無解於週轉不靈，則其明
    知已欠支付能力，仍向告訴人先後借款九十萬元，且即避債他處，衡情顯有為自
    己不法所有之意圖之詐財犯意等情，為論罪之據。訊之被告堅詞認有何詐欺犯行
    ，並辯稱：告訴人自八十三年間起，即將其手頭之錢供伊融資借予從事股票交易
    之客戶，伊再每月支付約定之利息，且均如期使告訴人領得約定之利息，然直到
    八十四年五月間，向伊借款共計三千多萬元之施泉煙未再依約支付利息及清償本
    金，方導致伊資力陷於困難而產生無法再如期償付本息予告訴人之情形，嗣後伊
    之父親並幫伊清償三十萬元予告訴人，伊自始並無詐欺之犯意等語。
三、按犯罪事實應依證據認定之，無證據不得推定其犯罪事實；又不能證明被告犯罪
    或其行為不罰者，應諭知無罪之判決；刑事訴訟法第一百五十四條、第三百零一
    條第一項分別定有明文。次按刑法第三百三十九條第一項詐欺罪之成立，須意圖
    為自己或第三人不法所有，以詐術使人將本人或第三人之物交付為要件。所謂以
    詐術使人交付，必須被詐欺人因其詐術而陷於錯誤，若其所用方法，不能認為詐
    術，亦不致使人陷於錯誤，即不構成該罪，最高法院四十六年台上字第二六０號
    判例意旨可資參照。經查：
    (1)被告自八十三年四月八日起迄至八十四年五月十七日止，期間透過告訴人於高
      雄第五信用合作社（現業改為板信商業銀行，下稱五信）所開立之00000
      00000000號帳戶以如附表編號一、五及十四所示次交票存入或轉帳存
      入之方式將款項存入被告於五信前金分社開立之0000000000000
      號帳戶內，且曾以如附表編號十二、十七所示現金存入之方式將款項存入被告
      上揭帳號內，而被告亦透過該五信前金分社之帳號，以如附表二至四、六至十
      一、十三、十五、十六、十八及十九所示轉帳支出之方式，將款項存入告訴人
      前開五信帳號之內，先後雙方共計往來達十九次等情，有被告提出之五信前金
      分社0000000000000號存摺紀錄及板信商業銀行八十八年八月十
      九日板信高雄字第二五八號函在卷可稽，是由上開轉存往來情形，並參依附表
      所示確有呈現出被告按月將固定金額存入告訴人帳戶內之紀錄，而此核與按月
      支付利息之態樣相符等情以觀，告訴人與被告之間，應至少自八十三年四月八
      日起，即存有告訴人將金錢貸與被告而被告再支付利息予告訴人之金錢借貸關
      係，且被告基於此等借貸關係，而一直支付利息直至八十四年五月十七日止等
      情，應非虛假。
    (2)再查施泉煙因直至八十四年二月間業積欠被告一千多萬元之債務，故另向陳泰
      志借款三百萬元用於償還被告之情，業經施泉煙於本院八十四年自字第四二一
      號刑事案（即施泉煙遭陳泰志自訴詐欺一案）中供述至明（見該案八十五年四
      月十七日訊問筆錄及同年五月二十二日審判筆錄），且告訴人亦陳稱：被告係
      伊之朋友，其在證券公司服務，叫伊將錢於其那裡，可作資金運用及業績，而
      伊可得利息，但被告嗣遭友人倒帳等語（見偵查卷第三十一頁及本院八十八年
      十一月十一日訊問筆錄），再者被告亦於八十四年六月十四日就施泉煙開立交
      付而未獲兌現之十張共計金額為三千零三十六萬元之本票，向臺灣臺南地方法
      院聲請本票准予強制行之裁定，並業已獲得准許，有臺灣臺南地方法院八十四
      年度票字第二四０九號民事裁定可按，並經本院調閱該案卷宗查核無誤，由上
      所述，除足認被告確實向告訴人借款後，再運用支借於施泉煙，且施泉煙應直
      至前開被告聲請本票裁定之時，業已向被告借款至少達三千萬元之情為真外，
      依前開被告於八十四年六月間聲請本票強制執行裁定與被告直至八十四年五月
      十七日尚有繳付告訴人利息之情二相對照觀察，被告辯稱其係因施泉煙自八十
      四年五月間起未再支付利息及清償本金，因而導致其資力完全陷於困難等語，
      亦堪認為真實。
    (3)綜前所述，告訴人係基於將金錢借與被告運用而可收取利息之意，將前揭九十
      萬元借與被告，而被告亦基於資金運用關係再將自告訴人取得之款再借予他人
      ，且亦按月繳付利息直至八十四年五月間，則告訴人就上開過程，並未見有何
      遭受被告隱瞞，而陷於何種錯誤之情形，反之被告亦未有何對告訴人施以詐術
      之情形可言，且況再參以被告除確實付息直至八十四年五月間外，被告嗣後亦
      尚清償三十萬元予告訴人之情，業為告訴人陳明在卷，按若被告確自始即有詐
      騙之意，則其既已自告訴人處詐得金錢，衡情大可逃匿、置之不理為是，焉有
      仍依約支付利息及清償部分債務之理等情綜合以觀，告訴人既係基於借貸收利
      之意方借貸金錢予被告，而被告亦係本於借得資金運用之意向告訴人借得金錢
      ，實難謂被告自始係存有何詐欺之犯意，尚不得僅因被告嗣後遭向被告高額借
      款之人未及清償債務，連鎖導致被告因而資力出現困難而無法再為支付告訴人
      利息及本金之情形存在，即遽謂被告必自始存有詐騙之意，此外復查無其他積
      極證據足認被告有何公訴意旨所指之詐欺犯行，既不能證明被告犯罪，爰應為
      無罪之諭知。
據上論斷，應依刑事訴訟法第三百零一條第一項，判決如主文。
本案經檢察官呂建昌到庭執行職務。
中      華      民      國    八十九    年     十二     月    二十八    日
          臺灣高雄地方法院刑事第二庭
                                      法  官    陳  威  龍
右正本證明與原本無異。
如不服本判決，應於判決送達後十日內，向本院提出上訴狀。
                                      書記官    林  雯  琪
中      華      民      國    八十九    年     十二     月    二十八    日


司法院資訊處製作；財團法人民間司法改革基金會備份。
